臺灣新竹地方法院民事判決  
109年度訴字第1065號
原      告  臺灣新光商業銀行股份有限公司

法定代理人  李增昌  
訴訟代理人  劉錦洲  
被      告  陳君豪  
兼訴訟代理  
人          劉亭華即劉美珠

上列當事人間請求返還消費借貸款等事件，本院於民國110年3月
4日辯論終結，判決如下：
    主  文
一、被告劉亭華即劉美珠應給付原告新臺幣陸拾參萬壹仟壹佰貳
    拾陸元，及自民國一百零九年三月二十日起至清償日止，按
    年息百分之二點○九五計算之利息，暨自民國一百零九年四
    月二十一日起至清償日止，逾期在六個月以內者，按上開利
    率百分之十，逾期超過六個月者，按上開利率百分之二十計
    算之違約金。如對被告劉亭華即劉美珠之財產為強制執行無
    效果時，由被告陳君豪給付之。
二、被告劉亭華即劉美珠應給付原告新臺幣壹佰捌拾肆萬柒仟零
    柒拾玖元，及自民國一百零九年三月十二日起至清償日止，
    按年息百分之二點二計算之利息，暨自民國一百零九年四月
    十三日起至清償日止，逾期在六個月以內者，按上開利率百
    分之十，逾期超過六個月者，按上開利率百分之二十計算之
    違約金。如對被告劉亭華即劉美珠之財產為強制執行無效果
    時，由被告陳君豪給付之。
三、被告劉亭華即劉美珠應給付原告新臺幣貳拾壹萬貳仟零壹拾
    參元，及自民國一百零九年四月十二日起至清償日止，按年
    息百分之二點二計算之利息，暨自民國一百零九年五月十三
    日起至清償日止，逾期在六個月以內者，按上開利率百分之
    十，逾期超過六個月者，按上開利率百分之二十計算之違約
    金，每次違約狀態最高連續收取期數為九期。
四、訴訟費用由被告負擔。
    事實及理由
一、原告主張：
㈠、原告原名為誠泰商業銀行股份有限公司，自民國94年12月31
    日起與臺灣新光商業銀行合併，並更名為臺灣新光商業銀行
    股份有限公司。被告劉亭華即劉美珠於民國92年12月24日邀
    同訴外人陳振豐為連帶保證人，向原告借款新臺幣（下同）
    160萬元，借款期間自93年2月17日起至113年2月17日止共20
    年，約定依年金法按月平均攤還本息，利率依中華郵政二年
    期定期儲金機動利率加1%計算（現依中華郵政二年期定期儲
    金機動利率1.095%加1%計算後利率為年息2.095%），並隨該
    儲金利率變動調整適用利率；另約定被告如任何一宗債務不
    依約清償或攤還本金時，借款視為全部到期，除仍按原約定
    利率計息外，其逾期在6個月以內者，按上開利率10%，逾期
    超過6個月部分，按上開利率20%計付違約金。嗣於107年8月
    20日起授信條件變更，約定改以被告陳君豪為一般保證人，
    並自107年8月20日起至109年7月20日止，採計畫性還款按月
    固定攤還本息3,000元，屆期後尚欠餘額依年金法按月平均
    攤還本息。詎被告劉亭華即劉美珠僅攤還本息至109年3月19
    日，尚欠借款本金631,126元及如主文第一項所示之利息、
    違約金未清償。
㈡、又被告劉亭華即劉美珠於104年8月6日邀同陳振豐為保證人，
    向原告借款200萬元，借款期間自104年8月12日起至124年8
    月12日止共20年，約定依年金法按月平均攤還本息，利率依
    原告定儲利率指數加1.12%計算（現依適用利率依定儲利率
    指數1.08%加1.12%計算後利率為年息2.2%），並隨該儲金利
    率變動調整適用利率；另約定被告如任何一宗債務不依約清
    償或攤還本金時，借款視為全部到期，除仍按原約定利率計
    息外，其逾期在6個月以內者，按上開利率10%，逾期超過6
    個月部分，按上開利率20%計付違約金。嗣於107年8月12日
    起授信條件變更，約定改以被告陳君豪為一般保證人，並自
    107年8月12日起至109年7月20日止，採計畫性還款按月固定
    攤還本息7,000元，屆期後尚欠餘額依年金法按月平均攤還
    本息。詎被告劉亭華即劉美珠僅攤還本息至109年3月11日，
    尚欠借款本金1,847,079元及如主文第二項所示之利息、違
    約金未清償。
㈢、另被告劉亭華即劉美珠於104年8月6日向原告借款25萬元，約
    定借款期間自104年8月12日起至124年8月12日止共20年，約
    定依年金法按月平均攤還本息，利率依原告定儲利率指數加
    1.12%計算（現依適用利率依定儲利率指數1.08%加1.12%計
    算後利率為年息2.2%），並隨該儲金利率變動調整適用利率
    ；另約定被告如任何一宗債務不依約清償或攤還本金時，借
    款視為全部到期，除仍按原約定利率計息外，其逾期在6個
    月以內者，按上開利率10%，逾期超過6個月部分，按上開利
    率20%計付違約金，並約定每次違約狀態最高連續收取期數
    為九期（每月為一期）。詎被告劉亭華即劉美珠僅攤還本息
    至109年4月11日，尚欠借款本金212,013元及如主文第三項
    所示之利息、違約金未清償。
㈣、又被告陳君豪為前揭第㈠、㈡筆借款之一般保證人，如對原告
    劉亭華即劉美珠之財產為強制執行無效果時，則由被告陳君
    豪給付之。另被告劉亭華前雖有向原告買受房地，並因買受
    之房子有占到鄰地，致該房子被拆除，然被告劉亭華向原告
    購買該房地與本件原告請求被告等返還借款係屬二事，被告
    不得以買受房地之事，拒絕返還借款。為此，爰依民法第47
    4條及第739條規定提起本件訴訟。並聲明：如主文第1至3項
    所示。
二、被告之答辯：
　　被告劉亭華即劉美珠因於92年12月間向原告購買房地，要支
    付原告該房地之價金及支出修補房子之費用，而與原告訂立
    其前述第㈠、㈡筆借款契約向原告借款，當時向原告接洽購買
    房地事宜時，擔心該房子會占到鄰地，然原告承辦人員表示
    不用擔心並無該事，被告劉亭華始向原告購買該房地，然其
    後於104年12月間，上開房子遭鄰地所有人以無權占用其土
    地為原因，對被告請求拆屋還地訴訟，始發現係整棟房子占
    用鄰地，經本院105年度訴字第619號、臺灣高等法院106年
    度上易字第366號判決確定，上開房子之後已遭鄰地地主拆
    除。對於原告主張之欠款金額不爭執，然被告劉亭華既因向
    原告購買該房地，始向原告為借款，而房子既因占用鄰地被
    拆除，被告即不需就本件借款負清償責任等語置辯。並聲明
    ：原告之訴駁回。
三、本院之判斷：
㈠、原告主張之前揭事實，業經其提出行政院金融監督管理委員
    會94年11月7日金管銀㈥字第0940028893號函、借款契約書、
    授信條件變更約定書、貸放明細歸戶表查詢、牌告利率查詢
    等件影本為證（見本院卷第17-34頁），且為被告所不爭執
    ，應堪信為真實。
㈡、按稱消費借貸者，謂當事人一方移轉金錢或其他代替物之所
    有權於他方，而約定他方以種類、品質、數量相同之物返還
    之契約；消費借貸之借用人應於約定期限內，返還與借用物
    種類、品質、數量相同之物；當事人得約定債務人於債務不
    履行時，應支付違約金；稱保證者，當事人約定，一方於他
    方之債務人不履行債務時，由其代負履行責任之契約。保證
    人於債權人未就主債務人之財產強制執行而無效果前，對於
    債權人得拒絕清償，民法第474條第1項、第478條前段、第2
    50條第1項、第739條、第745條分別定有明文。本件被告劉
    亭華即劉美珠為上開借款債務之債務人，而被告陳君豪為被
    告劉亭華即劉美珠，就其中主文第一、二項所示二筆借款之
    保證人，自應依前引法條及兩造間之約定，各對原告負清償
    借款及保證人責任。至被告辯稱本件係因被告劉亭華前向原
    告購買房地而為借款，然該房子已因整間無權占用他人土地
    而遭拆除，故其等不用對本件借款負責云云，惟為原告所否
    認。經查，被告已自承如主文第三項所示之該筆借款，係向
    原告借來供投資使用，與上開房地之買受無關（見本院卷第
    66頁），且本件系爭之借款契約與原告出售房地予被告劉亭
    華之不動產買賣契約，係屬不同之契約關係，彼此間並無民
    法第264條所定同時履行抗辯關係之適用，是被告援引上開
    房地之買賣問題，據為其拒絕返還向原告借款之抗辯事由，
    並不可採。
㈢、從而，原告依消費借貸及保證之法律關係，請求被告劉亭華
    即劉美珠清償如主文第一至三項所示之本金、利息及違約金
    ，並請求被告陳君豪就主文第一、二項之金額，負保證人之
    清償責任，即無不合，應予准許。又本件就主文第一、二項
    所示之欠款金額，被告劉亭華即劉美珠為主債務人，被告陳
    君豪為一般保證人，有授信條件變更約定書影本二紙可參，
    是依上開規定，被告陳君豪僅於原告就被告劉亭華即劉美珠
    之財產強制執行無效果時，代被告劉亭華即劉美珠負履行之
    責，併予敘明。
㈣、本件事證已臻明確，兩造其餘攻擊防禦方法及所提之證據，
    經本院審酌後，認於判決結果均不生影響，爰不一一論述。
四、據上論結，本件原告之訴為有理由，依民事訴訟法第78條、
    第85條第1項本文，判決如主文。
中　　華　　民　　國　　110 　年　 3　　月　 　31　　 日
                  民事第二庭　　法　官　鄭政宗
以上正本係照原本作成。
如對本判決上訴，須於判決送達後20日內向本院提出上訴狀。如
委任律師提起上訴者，應一併繳納上訴審裁判費。
中　　華　　民　　國　　110 　年　　4 　　月　　1 　　日
                                書記官　黃志微